Esaïe Alain-Emmanuel KOUPOH

Project Manager Stratégique & Leader IA | Abidjan (disponible pour déplacements)

emmanuelkoupoh@gmail.com | +221785282560 / +2250720696235 | LinkedIn | GitHub

PROFIL

Project Manager visionnaire et Leader en IA/Data avec plus de 6 ans d'expérience dans le pilotage de projets numériques et d'IA d'envergure, la conduite de l'innovation et la coordination d'équipes multidisciplinaires. Expertise avérée en **leadership stratégique**, déploiement de solutions d'IA/ML de pointe, gestion budgétaire rigoureuse et optimisation des opérations. Passionné par la valorisation de l'**identité culturelle africaine** par la technologie, prêt à diriger la mission YiRI pour bâtir un héritage durable.

EXPÉRIENCE PROFESSIONNELLE

Lead Data Scientist & Data Product Manager | Data354

09/2024 - Présent | Côte d'Ivoire

- Dirigé le développement et le déploiement de solutions d'IA et de Machine Learning (ML/LLM) d'impact, pilotant la transformation numérique pour des clients majeurs.
- * Conçu et implémenté *Alia*, un assistant juridique alimenté par RAG, pour analyser des requêtes légales complexes et fournir des réponses basées sur un corpus professionnel structuré.
- Développé *TaxiFlow*, un système prédictif ML pour optimiser la planification des chauffeurs et l'efficacité opérationnelle .
- Mis en œuvre *Avia*, un assistant vocal IA pour la télésurveillance cardiovasculaire proactive, améliorant l'observance thérapeutique et la détection des symptômes.
- Assuré la conformité contractuelle via une analyse IA (LLMs), garantissant l'alignement avec les normes légales et la transparence.
- Piloté l'implémentation Agile de solutions data-driven, coordonnant des équipes techniques multidisciplinaires .
- Environnement technique : Python3, SQL, OpenAI, Azure, GCP, LangChain, DB & Vector Stores, Streamlit,

Project Manager Consultant - Data & Al | Orange Côte d'Ivoire

11/2024 - Présent

- Dirigé la gestion de projet Agile pour le déploiement de systèmes d'aide à la décision et de solutions d'IA, assurant 97% de livraison à temps pour des outils critiques.
- Supervisé le développement et l'intégration de plateformes clés, incluant *REMO* (suivi de performance en temps réel), *Infoview* (validation de données de réclamations par IA), et *Homologation* (vérification de données d'inscription client par ML).
- Architecturé et implémenté un Data Mesh pour une gestion des données orientée domaine, favorisant l'analyse en libre-service et l'agilité inter-fonctionnelle.
- Optimisé les processus opérationnels et mentoré des équipes inter-fonctionnelles, renforçant les capacités internes en IA et data.
- Environnement technique: Jira, MS Office, Python3, SQL, Power BI, PostgreSQL.

Head of Data Science Academy | German Institute of Business and Technology (GIBT)

08/2023 - 05/2024

- Dirigé et mis à l'échelle des programmes de formation en science des données à l'échelle continentale, impactant plus de **700 professionnels** en technologies d'IA et data.
- Géré les parties prenantes, supervisant la planification et le reporting financier (KPIs), et collaborant avec plusieurs départements pour optimiser la livraison des programmes.
- Méthodologies : Kanban, Agile.

Data Science Program Lead - Senegal | German Institute of Business and Technology (GIBT)

08/2022 - 07/2023

• Piloté des programmes de formation technologique pour plus de **500 étudiants et professionnels** en Ingénierie Logicielle et Machine Learning, en tant que Formateur Senior.

 Conçu et mis en œuvre des cursus de pointe, optimisant les opérations transversales pour une livraison de programme efficace.

Al Software Engineer (Full-time) | Baamtu Datamation

12/2020 - 07/2022 | Dakar, Sénégal

- Conçu et développé des solutions IA/ML innovantes pour résoudre des défis concrets, incluant un pipeline de données PNL Wolof, contribuant à la préservation des langues africaines.
- Implémenté des solutions d'OCR (Ganeyi MRZ OCR, Wakanda Form OCR API) pour l'automatisation de l'extraction de données et la numérisation de processus.
- Développé un outil d'automatisation des emails pour rationaliser la gestion des tickets d'assurance.
- Environnement technique: Python, PyTorch, Keras, FastAPI, Docker, Azure, Git.

Machine Learning & CS Instructor (Part-time) | Dakar Institute of Technology - DIT

01/2020 - Présent | Dakar, Sénégal

- Formé et mentoré plus de **100 apprenants** en Informatique, Ingénierie Logicielle, Science des Données et Machine Learning.
- Couvert des sujets incluant la programmation orientée objet (Python, Java, JavaScript, C++), l'analyse et visualisation de données (Pandas, NumPy, Plotly, Matplotlib, Tableau), le Machine Learning (Scikit-learn, XGBoost, LightGBM, CatBoost), le Deep Learning (TensorFlow, Keras, PyTorch, YOLO, Hugging Face Transformers), le Big Data & Cloud Computing (SQL, AWS, GCP), et le Software Engineering & DevOps (Git, Docker, CI/CD, PostgreSQL, MongoDB, FastAPI).

COMPÉTENCES CLÉS

Leadership Stratégique & Gestion de Projet

- Expert en pilotage de projets d'envergure, avec une solide expérience en leadership stratégique et coordination d'équipes multidisciplinaires (internes et partenaires).
- Maîtrise de l'implémentation Agile, de la planification des ressources, de la gestion des risques, et de l'alignement des parties prenantes pour des livrables de haute qualité dans les délais.
- * Capacité éprouvée à superviser les budgets et à garantir la transparence financière et l'impact des investissements .

Innovation Technologique & Maîtrise IA/Data/Cloud

- * Expertise approfondie en IA, Machine Learning (ML/DL), LLM (Large Language Models), RAG (Retrieval Augmented Generation), et déploiement de plateformes numériques.
- Maîtrise de Python, SQL, OpenAI, Azure, GCP, Docker, et des frameworks tels que Scikit-learn, PyTorch, TensorFlow.
- Compétence à concevoir, développer et livrer des modèles d'IA révolutionnaires et des infrastructures cloud robustes.

Engagement Culturel Africain

- Passion démontrée pour la valorisation et la préservation de l'identité culturelle africaine à travers la technologie , comme illustré par le développement de pipelines de données PNL Wolof.
- Convaincu que la technologie peut servir à bâtir un héritage culturel durable et à permettre à l'Afrique d'inventer sa révolution numérique.

Langues

Français : Langue maternelle

Anglais : Courant (certifié Duolingo English Test)

FORMATION

Master of Artificial Intelligence | Dakar Institute of Technology

01/2022 - Présent

Bachelor in Computer Science | Ecole Supérieure Africaine des TIC - ESATIC

2016 - 2019 | Abidjan, Côte d'Ivoire

Spécialisation : Systèmes d'Information & Ingénierie Logicielle.

CERTIFICATS & ORGANISATIONS

- * Deep Learning Instructor | NVIDIA Deep Learning Institute (2022 Présent) : anime des ateliers de formation sur les fondamentaux du Deep Learning pour le milieu universitaire .
- Volunteer Country Ambassador for Senegal | Zindi (2021 Présent) : favorise la croissance de la science des données en connectant les talents aux compétitions et en organisant des événements communautaires .
- Applied AI with DeepLearning (IBM), Full Stack Data Science Training (VIVADATA Paris).

PROJETS TECHNIQUES

- Prédiction de la Perte de Clients (Churn) (2020) : Modèle ML pour prédire le churn pour Expresso Sénégal, optimisant la rétention client.
- Hackathon Estimation Temps d'Arrivée (ETA) (2019): Modèle ML pour estimer l'ETA des livraisons à moto à Nairobi.
- Détection des symptômes du Swollen Shoot par drone (2019) : Modèle ML embarqué sur drone pour détecter avec précision les symptômes de la maladie du Swollen Shoot dans les vergers.